【裁判字號】    89,易,1093
【裁判日期】    890919
【裁判案由】    詐欺
【裁判全文】
臺灣臺南地方法院刑事判決                        八十九年度易字第一九三號
    公  訴  人  臺灣台南地方法院檢察署檢察官
    被      告  乙○○
右列被告因詐欺案件，經檢察官提起公訴（八十八年度偵字第一五一二六號），本院
判決如左：
    主      文
乙○○無罪。
    理      由
一、公訴意旨略以：乙○○明知無付款能力，竟意圖為自己不法之所有，於民國八十
    八年五月二十六日至台南縣安定鄉新吉村一四六之四號，向甲○○○○份有限公
    司（以下簡稱呈宇公司）購買防火壁板等貨物，使呈宇公司業務員丙○○信其能
    依約付款，而將防火壁板等貨物交予乙○○，詎乙○○取得所訂購之貨物後，於
    部分退貨後，經雙方會算結果，乙○○尚欠呈宇公司貨款新台幣（下同）五萬三
    千七百六十六元，經丙○○多次前往新竹縣關西鎮北山里店子岡三十一號乙○○
    住處收款，均未能取得乙○○所欠之前揭貨款，而乙○○復避不見面，因認乙○
    ○涉有詐欺犯行云云。
二、按犯罪事實應依證據認定之，無證據不得推定其犯罪事實；又不能證明被告犯罪
    ，應諭知無罪之判決，刑事訴訟法第一百五十四條、第三百零一條第一項分別定
    有明文。次按刑法第三百三十九條第一項詐欺罪之成立，以意圖為自己或第三人
    不法之所有，以詐術使人將本人或第三人之物交付為要件；而所謂以詐術使人交
    付，必須被詐欺人因其詐術而陷於錯誤，若其所用方法，不能認為詐術，亦不致
    使人陷於錯誤，即不構成該罪（最高法院民國四十六年度台上字第二六０號判例
    參照）。
三、再按告訴人之告訴，係以使被告受刑事訴追為目的，是其陳述是否與事實相符，
    仍應調查其他證據以資審認，此參最高法院五十二年台上字第一三００號判例自
    明。
四、復按民事上之債務不履行，縱係出於可歸責於債務人之事由，苟無足以證明債務
    人自始蓄意以此行詐之積極證據，亦不得以事後不履行債務之事實，推定其具有
    刑事犯罪之故意。
五、訊據被告乙○○固坦承於八十八年五月間向告訴人呈宇公司購買防火壁板等貨物
    ，於部分退貨後，經雙方會算結果，尚欠呈宇公司貨款五萬三千七百六十六元乙
    節，惟堅決否認有何詐欺犯行，辯稱因被他人倒債，一時週轉不靈才未付清貨款
    等語。經查，告訴人呈宇公司對於被告購買貨物時究係施行何種詐術致其陷於錯
    誤，復未具體指明，僅一再以貨款未完全支付云云指述被告犯罪，揆諸前揭三之
    說明，告訴人之指述，不得為被告犯罪之唯一證據，應再行調查其他證據。再查
    ，告訴代理人即與被告接洽之業務員丙○○到庭陳稱被告曾退回部分貨物，經雙
    方會算結果，被告尚欠五萬三千七百六十六元等情（見本院八十九年九月五日審
    理筆錄），則被告如有詐欺之故意，侵吞全部貨物即可，實無庸再退回部分貨物
    ，而僅欠五萬三千七百六十六元之貨款，揆諸前揭四之說明，告訴人僅以被告貨
    款未付清，即認被告涉有詐欺犯行，尚嫌無據。綜上所述，被告所為，與刑法上
    詐欺犯行之成立要件尚屬有間，本件被告與告訴人間純屬民事糾葛，應循民事途
    徑解決；且被告已與告訴人達成和解乙節，業據告訴代理人丙○○陳述綦詳（見
    本院八十九年九月五日審理筆錄），並有和解書影本壹紙附卷可稽。此外復查無
    其他積極證據足資證明被告有何詐欺犯行，揆諸前揭二之說明，尚不能證明被告
    犯罪，應為被告無罪之諭知。
六、據上論斷，應依刑事訴訟法第三百零一條第一項，判決如主文。
中      華      民      國    八  十  九    年    九    月    十  九    日
                                    臺灣臺南地方法院刑事第一庭
                                        法  官  王  獻  楠
右正本證明與原本無異。
如不服本判決，應於判決送達後十日內，向本院提出上訴狀。
中      華      民      國    八  十  九    年    九    月    十  九    日
                                        書記官  陳  玉  果


司法院資訊處製作；財團法人民間司法改革基金會備份。
